臺灣高等法院民事判決　　　　　　　　 100年度再易字第17號
再審原告　　蔡淑文即驚聲眼鏡行.
訴訟代理人　黃旭田律師
複代理人　　吳明蒼律師
訴訟代理人　許樹欣律師
再審被告　　劉連貴即高科技眼鏡行
訴訟代理人　顏旭男
上列當事人間履行契約事件，再審原告對於中華民國100年1月
18日本院99年度上易字第512號確定判決，提起再審之訴，本院
於100年12月27日言詞辯論終結，判決如下：
    主  文
再審之訴駁回。
再審訴訟費用由再審原告負擔。
    事實及理由
一、再審原告聲明：（一）本院99年度上易字第512號確定判決
    （下稱原確定判決）及臺灣臺北地方法院99年度訴字第364
    號判決，關於駁回再審原告後開之訴部分廢棄。（二）再審
    被告應給付再審原告新台幣（下同）144萬元，及自起訴狀
    繕本送達翌日起至清償日止，按年息5％計算之利息。
    再審被告聲明：如主文所示。
二、再審原告主張：
（一）財政部臺灣省北區國稅局所寄發嘉傳眼鏡行94至97年度之
      營利事業所得稅（下稱營所稅）結算申報更正核定通知書
      ，依民事訴訟法第355條第1項規定，性質上屬於公文書。
      依上開嘉傳眼鏡行之營所稅結算申報更正核定通知書，及
      由會計師所製作之會計帳簿及收支明細表觀之，嘉傳眼鏡
      行自94年開始營業後，每年或每季之結算，均為虧損狀態
      。然原確定判決竟不採納上開對伊有利之證據，仍以伊無
      法證明嘉傳眼鏡行每季皆為虧損為由，而為伊敗訴之判決
      ，顯然違背同法第222條第3項之論理、經驗及證據法則，
      有同法第496條第1項第1款之再審事由。
（二）伊於99年12月28日提出之民事辯論意旨狀第8頁「五」中
      ，已詳予說明嘉傳眼鏡行收支明細表所載之年度虧損金額
      ，與國稅局核定通知書所核定嘉傳眼鏡行之年度虧損金額
      不相符合之原因及理由，並提出相關計算方式以供參酌；
      並在「貳」之「二」、「三」中，說明嘉傳眼鏡行發生虧
      損及伊就已交付再審被告之紅利支票無法事先止付之理由
      （再審原證2）。詎原確定判決漏未斟酌伊之說明，亦未
      記載就伊此部分所陳攻擊防禦方法之意見，顯有民事訴訟
      法第497條之再審事由。
（三）嘉傳眼鏡行自開業以來之每期結算，在扣除前期累計之虧
      損後，確均無盈餘，且再審原告亦早於95年間即告知再審
      被告嘉傳眼鏡行虧損之情形。原確定判決就對伊有利之證
      據資料完全未予斟酌，即認定伊無法證明嘉傳眼鏡行確有
      虧損，而駁回伊之請求。爰依民事訴訟法第496條第1項第
      1款及第497條規定，提起本件再審之訴，求為判決如伊之
      聲明云云。
三、再審被告則以：否認原確定判決有再審原告所稱重要證物漏
    未斟酌之再審事由，再審原告片面提出各項憑證向稅捐機關
    申請之核定稅額更正通知書、分類帳等報稅資料互相矛盾，
    與客觀事實不符，縱使是公文書，亦僅具形式上證據能力，
    不具有證明力及證據價值。原確定判決對再審原告前述主張
    均已審認，並無民事訴訟法第496條第1項第1款及第497條之
    再審理由等語，資為抗辯。
四、關於再審原告主張原確定判決有民事訴訟法第496條第1項第
    1款之再審事由部分：
（一）按民事訴訟法第496條第1項第1款所謂「適用法規顯有錯
      誤者」，係指確定判決所適用之法規顯然不合於法律規定
      ，或與司法院現存有效及大法官會議之解釋，或最高法院
      尚有效之判例顯然違反者而言。不包括事實審法院認定事
      實錯誤、取捨證據失當、判決不備理由及在學說上諸說併
      存致發生法律上見解歧異等情形在內（最高法院60年台再
      字第170號及63年台上字第880號判例意旨參照）。
（二）再審原告主張國稅局所寄發嘉傳眼鏡行94至97年度之營所
      稅結算申報更正核定通知書，性質上屬於公文書；依上開
      嘉傳眼鏡行之營所稅結算申報更正核定通知書，及由會計
      師製作之會計帳簿及收支明細表觀之，嘉傳眼鏡行自94年
      開始營業後，每年或每季之結算，均為虧損狀態，原確定
      判決不採納上開證據，有民事訴訟法第496條第1項第1款
      之再審事由云云。惟按同法第355條第1項公文書推定為真
      正之規定，係僅指公文書之形式證據力而言，至於公文書
      是否具備實質證據力，法院仍應依自由心證，本諸經驗法
      則判斷之（最高法院97年度台上字第426號判決意旨參照
      ）。經查原確定判決載明：嘉傳眼鏡行94至97年度營所稅
      結算申報更正核定通知書係記載年度營業淨利情形，並無
      每月虧損或盈餘紀錄，不足以認定嘉傳眼鏡行94年9月至
      96年8月間每月盈餘確實未達6萬元；況稅捐機關核定營所
      稅係依據納稅義務人開立各項憑證為依據，而納稅義務人
      是否誠實開立各項憑證，稅捐機關無法自申報資料中得知
      ，自難僅以嘉傳眼鏡行94年至97年之營所稅業經稅捐機關
      核定，即認嘉傳眼鏡行營業94年9月至96年8月間每月皆為
      虧損或虧損金額為何；又上訴人（即再審原告）所提之會
      計帳簿及收支明細表均為其自行製作，已為被上訴人（即
      再審被告）否認為真正，上訴人自應舉證證明為真實；惟
      觀之上開收支明細記載94至97年度虧損金額分別為43萬0,
      252元、92萬5,953元、91萬0,998元、197萬4,147元（見
      前訴訟程序本院卷第94頁）與營所稅結算申報更正核定通
      知書記載之虧損36萬5,309元、80萬3,442元、95萬2,000
      元、124萬0,913元（見同上卷第90-93頁）顯然不合，是
      前開文書內容是否真實，已非無疑；再依合作入股契約書
      第1條約定，嘉傳眼鏡行之經營由上訴人為之；另依合夥
      契約第8條約定，本合夥組織營業結算每季為一期；被上
      訴人已陳稱，上訴人迄未依約結算等語，上訴人亦未舉證
      其確有每季結算之情事，是上訴人既實際經營合夥事業，
      持有各項帳簿表冊、收支明細等財務報表，應詳知每月盈
      餘虧損情形，惟其於2年期間既未依合作入股契約第12條
      於每月盈餘未達6萬元時即要求被上訴人於次月以盈餘補
      足，亦未依約定與被上訴人每季結算，而由被上訴人按月
      兌現紅利支票，足見其所稱每月虧損云云，顯與常理有悖
      等語（見原確定判決第3-4頁），業已敘明何以不採納再
      審原告所提出國稅局寄發嘉傳眼鏡行營所稅結算申報更正
      核定通知書及會計師所製作之會計帳簿及收支明細表之理
      由，經核並無違反民事訴訟法第355條第1項及第222條第3
      項規定之情事。再審原告就原確定判決取捨證據、認定事
      實之職權行使，指稱原確定判決適用法規顯有錯誤，為不
      足採；其主張原確定判決有民事訴訟法第496條第1項第1
      款之再審事由，為無理由。
五、關於再審原告主張原確定判決有民事訴訟法第497條之再審
    事由部分：
（一）按民事訴訟法第497條規定：不得上訴於第三審法院之事
      件，經第二審確定之判決，如就足影響於判決之重要證物
      ，漏未斟酌者，亦得提起再審；所謂就足以影響於判決之
      重要證物漏未斟酌，係指第二審言詞辯論終結前，已經存
      在並已為聲明之證物，而第二審並未認為不必要而仍忽略
      證據聲明未為調查，或已為調查而未就其調查之結果予以
      判斷，且以該證物足以動搖原確定判決之基礎者為限。
（二）再審原告主張伊在前訴訟程序，於99年12月28日提出之民
      事辯論意旨狀第8頁「五」中已詳予說明嘉傳眼鏡行收支
      明細表所載之年度虧損金額，與國稅局核定通知書所核定
      嘉傳眼鏡行之年度虧損金額不相符合之原因及其理由，並
      提出相關計算方式供參；復在「貳」之「二」、「三」中
      ，說明嘉傳眼鏡行發生虧損及伊就已交付再審被告之紅利
      支票無法事先止付之理由；詎原確定判決不僅漏未斟酌，
      亦未於判決理由中記載就伊此部分所陳攻擊防禦方法之意
      見，顯有同法第497條之再審事由云云。經查再審原告主
      張原確定判決漏未斟酌之證物為再審原證2（見本院卷56
      頁），並認原確定判決漏未斟酌該書狀「貳」其中「二」
      、「三」之證據資料云云（見本院卷3頁）；惟再審原證2
      ，即再審原告在前訴訟程序，於99年12月28日提出之民事
      辯論意旨狀，並未附上任何證物資料，且觀其內容僅係再
      審原告於該案中之事實及法律上主張。至該辯論意旨狀內
      「二」所引最高法院及本院裁判之見解，並非證物；該辯
      論意旨狀內「三」所提及之證人黃南競證述內容，亦非證
      物，原確定判決不採信黃南競之證言（見原確定判決第5
      頁），並未能認係漏未斟酌證物。再審原告主張原確定判
      決有民事訴訟法第497條之再審事由，亦不足採。
六、綜上所述，再審原告主張原確定判決有民事訴訟法第496條
    第1項第1款適用法規顯有錯誤，及同法第497條就足以影響
    於判決之重要證物漏未斟酌之再審事由，為無理由。
七、據上論結，本件再審之訴為無理由，依民事訴訟法第78條，
    判決如主文
中    華    民    國   100    年    12    月    30    日
                    民事第八庭
                        審判長法  官 許正順
                              法  官 滕允潔
                              法  官 鄭威莉
正本係照原本作成。
不得上訴。
中    華    民    國   101    年    1     月    2     日
                              書記官 李垂福